【裁判字號】    99,監宣,172
【裁判日期】    991012
【裁判案由】    聲請監護宣告等
【裁判全文】
臺灣高雄地方法院民事裁定             99年度監宣字第172號
聲  請  人  丙○
上列聲請人聲請監護宣告事件，本院裁定如下：
    主  文
宣告甲○○（男，民國○○年○ 月○ 日生，身份證統一編號：Ｚ000
000000號）為受監護宣告之人。
選定丙○（女，民國○○年○○月○○日生，身份證統一編號：Ｚ00000
0000號）為受監護宣告人甲○○之監護人。
指定乙○○（男，民國○○年○ 月○○日生，身份證統一編號：Ｚ000
000000號）為會同開具財產清冊之人。
聲請程序費用由受監護宣告人甲○○負擔。
    理  由
一、本件聲請意旨略以：聲請人為應受監護宣告人甲○○之配偶
    ，甲○○於民國98年12月9 日因肺炎及陳舊性腦中風，現呈
    意識不清之狀態，雖延醫診治但不見起色，近日已不能為意
    思表示或受意思表示，或不能辨識其意思表示之效果，已達
    受監護宣告之程度，聲請人爰依法聲請本院准予對甲○○為
    監護宣告等語。
二、按「對於因精神障礙或其他心智缺陷，致不能為意思表示或
    受意思表示，或不能辨識其意思表示之效果者，法院得因本
    人、配偶、四親等內之親屬、最近一年有同居事實之其他親
    屬、檢察官、主管機關或社會福利機構之聲請，為監護之宣
    告。」，98年11月23日修正生效之民法第14條第1 項定有明
    文。又「法院應於鑑定人前訊問應受監護宣告之人。但有礙
    難訊問之情形或恐有害其健康者，不在此限。」、「監護之
    宣告，非就應受監護宣告之人之精神或心智狀況訊問鑑定人
    後，不得為之。」、「法院為監護之宣告時，應依職權就配
    偶、四親等內之親屬、最近一年有同居事實之其他親屬、主
    管機關、社會福利機構或其他適當之人選定一人或數人為監
    護人，並同時指定會同開具財產清冊之人。」，98年11月23
    日修正生效之民事訴訟法第602 條第1 項、第603 條、民法
    第1111條第1 項亦分別定有明文。
三、經查，聲請人主張之事實，業據提出親屬系統表、高雄市榮
    民總醫院診斷證明書及中華民國身心障礙手冊各1 份、戶籍
    謄本各6 份為證。而本院依法對甲○○進行鑑定程序，經本
    院親自訊問甲○○，其對於法官叫喚其姓名，並無反應；經
    鑑定人蕭名峰醫師鑑定後認為：「病患（即甲○○）中風導
    致血管性老人癡呆，已經對外界沒有反應，不能為意思表示
    或受意思表示，應為監護宣告」等語（見本院99年5 月21日
    鑑定筆錄），是依上揭鑑定結果，甲○○因上揭疾病致其心
    智缺陷，影響其意思及判斷能力，已達不能管理處分自己財
    產之程度，應可認定。本院爰依法宣告其為受監護宣告之人
    。
四、次查，聲請人丙○為受監護宣告人甲○○之配偶，有戶籍謄
    本1 份在卷可參，是本院審酌聲請人與受監護宣告人關係密
    切，聲請人亦有意願擔任監護人，現實際負責照顧受監護宣
    告人，是本院認由聲請人擔任監護人，應無不當之處，本院
    爰依上揭法條規定，選定聲請人擔任甲○○之監護人。又經
    本院選定之監護人即聲請人，自應依民法第1112條規定，負
    責護養療治受監護宣告人甲○○之身體及妥善為財產管理之
    職務，一併敘明。
五、另就指定會同開具財產清冊之人部分，聲請人陳述：請本院
    指定乙○○擔任會同開具財產清冊之人等語。本院參酌，乙
    ○○為甲○○之長子，是本院認由其擔任會同開具財產清冊
    之人，亦無不當，本院爰依上揭法條規定，指定乙○○擔任
    會同開具財產清冊之人。又依民法第1113條準用同法第1099
    條之規定，於監護開始時，監護人對於受監護宣告人之財產
    ，應會同乙○○於2 個月內開具財產清冊並陳報法院，併此
    敘明。
六、依民事訴訟法第608 條第1 項，裁定如主文。
中    華    民    國    99    年    10    月    12    日
                   家事法庭     法  官  郭佳瑛
正本係照原本作成。
如不服本裁定關於選定監護人及指定會同開具財產清冊之人等部
分，應於送達後十日內向本院提出抗告狀，並繳納抗告費新臺幣
1千元；其餘關於宣告監護之部分，不得抗告。
中    華    民    國    99    年    10    月    12    日
                                書記官  曾小玲

司法院資訊處製作；財團法人民間司法改革基金會備份。
